臺灣嘉義地方法院刑事判決　　　　　　　 96年度訴字第874號
公　訴　人　臺灣嘉義地方法院檢察署檢察官
被　　　告　丁○○
　　　　　　　　　　　(
選任辯護人　廖道成律師
上列被告因搶奪等案件，經檢察官提起公訴（96年度偵字第7033
號），本院判決如下：
    主  文
丁○○犯行使變造特種文書罪，處有期徒刑月，扣案如附表一
所示之物沒收；又犯攜帶兇器竊盜罪，處有期徒刑拾月，扣案如
附表二所示之物沒收。應執行有期徒刑壹年，扣案如附表一、二
所示之物，均沒收。
    事  實
一、丁○○為瘖啞之人，於民國九十六年九月七日上午某時，攜
    帶其所有，客觀上足對人之生命、身體、安全構成威脅，具
    有危險性而可作為兇器使用之美工刀、自製Ｔ型扳手、鐵槌
    各一支，騎乘其妻甲○○所有車牌號碼０２８－ＢＪＨ號重
    型機車，因缺錢花用，圖謀不法，為逃避查緝，先基於變造
    車牌特種文書及行使變造特種文書之犯意，至臺南縣下營鄉
    某書局購買電腦列印之阿拉伯數字及英文字母貼紙，將「８
    ３７」數字貼紙黏貼在上開機車車牌號碼「０２８」上，變
    造為車牌號碼「８３７－ＢＪＨ」，再騎乘予以行使，足以
    生損害於被冒用車主之權益及公路交通主管機關對車籍管理
    之正確性，復於同日上午十時許，騎乘上開機車行經嘉義縣
    朴子市○○路與中正路交岔路口處，見丙○○○所騎乘之車
    牌號碼ＦＷ９－７１２號重型機車右側置物箱未上鎖，認有
    機可乘，即隨丙○○○至中正路一八八號前，再乘丙○○○
    將機車停放在雜貨店門口，跨下機車欲至雜貨店購物之際，
    未經其同意，掀開機車置物箱，竊取放置在內之環保手提包
    一只（內有郵局存摺二本、第一商業銀行存摺一本、國民身
    分證及健保卡各二張、駕駛執照一張），得手後即欲逃逸，
    丙○○○經旁人告知發覺，急取回該環保袋，伸手欲拉住環
    保袋未果而跌倒在地，丁○○仍迅速騎乘上開機車離開，行
    經中正路二三三號前，遭到場查緝之警員及現場民眾乙○○
    逮獲，並扣得置放上述物品之環保手提包一只（業經丙○○○領回）、丁○○所有之美工刀、自製Ｔ型扳手、鐵槌各一
    支、未使用過之貼紙十張及黏貼在其所騎乘之前開機車車牌
    上之「８３７」貼紙一張。
二、案經嘉義縣警察局朴子分局報告臺灣嘉義地方法院檢察署檢
    察官偵查起訴。
    理  由
壹、程序事項
一、按被告以外之人於審判外之言詞或書面陳述，除法律有規定
    者外，不得作為證據；而於偵查中向檢察官所為之陳述，除
    顯有不可信之情況者外，得為證據，刑事訴訟法第一百五十
    九條第一項、第一百五十九條之一第二項分別定有明文。本
    案證人即被害人丙○○○於偵查中經具結所為證言，固屬被
    告以外之人於審判外之言詞陳述，惟係於自由意志下所為陳
    述，並經具結，自無顯不可信之情形，依刑事訴訟法第一百
    五十九條之一第二項規定，自應有證據能力。
二、另被告以外之人於審判外之陳述，雖不符前四條（即刑事訴
    訟法第一百五十九條之一至之四）之規定，而經當事人於審
    判程序同意作為證據，法院審酌該言詞陳述或書面陳述作成
    時之情況，認為適當者，亦得為證據。當事人、代理人或辯
    護人於法院調查證據時，知有第一百五十九條第一項不得為
    證據之情形，而未於言詞辯論終結前聲明異議者，視為有前
    項之同意，此觀刑事訴訟法第一百五十九條之五規定甚明。
    本件公訴檢察官及被告、辯護人於本院準備程序及審理時對
    於證人丙○○○、證人即在場之乙○○於警詢之證述暨其他
    相關具傳聞性質之證據資料等證據能力，均表示同意作為本
    案之證據，且迄於言詞辯論終結前亦未聲明異議。本院審酌
    前揭證人之陳述及證據資料作成時之情況，核無違法取證或
    其他瑕疵，認為以之作為證據為適當，自得作為證據。
貳、實體事項
一、上揭變造及行使變造車牌號碼特種文書及竊盜等犯罪事實，
    業據被告於警詢、偵查及本院審理時迭次坦承不諱（見警卷
    第二至七頁；偵查卷第六至八頁；本院卷第十八、四十六、
    九十三至九十四頁），核與證人丙○○○於警詢、偵查中具
    結及本院審理時到庭結證、證人乙○○於警詢及本院審理到
    庭證述之情節相當（見警卷第八至十二頁；偵查卷第十八至
    十九頁；本院卷第七十二至八十九頁），復有搜索扣押筆錄
    、扣押物品目錄表、照片二十張、車號查詢重型機車車籍及
    丙○○○庭繪現場圖等件在卷可稽（見警卷第十二至二十七
    頁；本院卷第四十二、一０八頁），並有附表一、二所示被
    告所有，供本件犯行所用或預備用之物扣案為佐，堪為補強
    證據，足以擔保被告所為自白本件變造及行使變造特種文書
    及竊盜犯行之陳述，與事實相符。本件事證明確，被告犯行
    均堪認定，依法應予論罪科刑。
二、論罪科刑
(一)按汽車牌照為公路監理機關所發給，固具有公文書性質，惟
    依道路交通安全規則之規定，汽車牌照僅為行車之許可憑證
    ，自屬於刑法第二百十二條所列特許證之一種，最高法院著
    有六十三年臺上字第一五五０號判例意旨可參，而所謂「變
    造」者，係指無改作權，而擅自更改其內容之行為，即無改
    作權人，就他人原所制作之真正文書，於不變更其本質範圍
    內，僅將其內容加以增刪或塗抹，例如將身分證字號或車牌
    號碼之其中一碼數字加以更改等均屬之。次按刑法第三百二
    十一條第一項第三款之攜帶兇器竊盜罪，係以行為人攜帶兇
    器竊盜為其加重條件，此所謂兇器，其種類並無限制，凡客
    觀上足對人之生命、身體、安全構成威脅，具有危險性之兇
    器均屬之，且祇須行竊時攜帶此種具有危險性之兇器為已足
    ，並不以攜帶之初有行兇之意圖為必要，此有最高法院七十
    九年臺上字第五二五三號判例意旨供參照，即其兇器之由來
    如何，無所限制，是否確實持以行竊亦非所問，只須在竊盜
    當時攜帶為已足。本件被告基於變造及行使變造車牌號碼特
    種文書之犯意，至臺南縣下營鄉某書局購買已用電腦印妥之
    阿拉伯數字及英文字母貼紙，將數字「８３７」貼紙黏貼在
    所騎乘之機車車牌號碼「０２８」上，將之變造為車牌號碼
    「８３７－ＢＪＨ」碼號，再騎乘予以行使，復於行竊後在
    嘉義縣朴子市○○路二三三號前遭警獲，自足以生損害於被
    冒用之車主權益及公路交通主管機關對車籍管理之正確性，
    又被告攜帶附表二所示之物，其中美工刀一支，不含刀片長
    度十六公分，寬度三點五公分（起訴書載為小刀，業據公訴
    檢察官當庭更正為美工刀），另逃生槌一支，槌頭一端鐵製
    尖銳，槌頭長度九公分，握把十二公分、自製Ｔ型扳手，鐵
    製平口長度十公分，橫握把九點五公分，此有勘驗筆錄在卷
    可稽（見本院卷第九十一頁），均係被告攜帶至竊盜現場，
    為警在其所騎乘之機車上查扣，且為鋼鐵材質且前端尖銳，
    客觀上自屬足以對人之生命、身體、安全構成威脅，顯為具
    有危險性之兇器無訛，雖未持上開物品行竊，然既已隨身攜
    帶，即無礙於攜帶兇器竊盜犯行之認定。
(二)核被告所為，係犯刑法第二百十六條、第二百十二條之行使
    變造特種文書罪及同法第三百二十一條第一項第三款之攜帶
    兇器竊盜罪，其變造車牌號碼後，復騎乘以行使，變造之低
    度行為應為行使之高度行為所吸收，不另論罪。至於所犯上
    開二罪，犯意各別，行為互殊，應分論併罰。又刑法竊盜罪
    與搶奪罪之主觀要件，雖均須意圖為自己或第三人不法之所
    有，但其客觀條件，一則乘人不知而竊取他人之物，一則係
    乘人不備或不及抗拒而掠取財物（最高法院二十二年上字第
    一三三四號判例、五十八年度臺上字第一二二九號判決意旨
    可資參照），證人丙○○○於本院審理時具結證稱：停機車
    時並未發現被告，下機車去店裡買濕紙巾，因有人喊才回頭
    ，並未看到被告掀開機車置物箱蓋子，轉頭看時被告係坐在
    機車上，手中已經拿到環保袋，上前捉時，有碰到環保袋，
    但未拉到即跌倒，係因為驚嚇才跌倒等語（見本院卷第七十
    八、七十九、八十一頁），顯見被告係趁被害人停妥機車，
    並離開機車，欲進入雜貨店購買物品之後，對機車置物箱內
    環保袋之持有一時鬆弛之際，乘其不知而未經其同意，竊取
    該環保袋一只得手，並非以強制之不法腕力，趁被害人不及
    防備或不及抗拒，對被害人所「緊密持有之物」搶取之，被
    告及辯護人辯稱並非搶奪一節，非無理由。公訴意旨認被告
    係涉犯搶奪罪嫌，又對於攜帶兇器乙節，雖於犯罪事實已有
    詳載，卻漏未論罪，均容有誤會，惟起訴之基礎社會事實同
    一，應由本院依法變更法條，並諭知被告以維其權益（見本
    院卷第七十一頁）。另查被告為中度語言障礙之瘖啞人士，
    開庭時需手語通譯人員代為通譯，復有中華民國殘障手冊影
    本一紙在卷可按（見本院卷第一一三頁），所犯二罪均依刑
    法第二十條之規定，減輕其刑。
(三)爰審酌被告國中肄業之智識程度，前已因搶奪等案件，經法
    院判決確定，並定應執行有期徒刑十三年，另執行毒品案件
    殘刑有期徒刑一年九月，於九十四年七月二十七日縮短刑期
    假釋出監，交付保護管束，觀護結束日期為一百年四月十一
    日，此有臺灣高等法院被告前案紀錄表在卷為佐，尚在假釋
    期間，竟仍不知悔改，僅因缺錢花用，不思循正當管道賺取
    財物，圖謀不勞而獲，且攜帶兇器行竊，影響社會治安甚鉅
    ，況迄未與被害人達成和解，取得其諒解，然衡其為瘖啞人
    士、所竊財物價值及被害人已取回失竊物品、本件犯行之手
    段、目的等一切情狀，分別量處如主文所示之刑，並定其應
    執行之刑，以示懲儆。至於公訴意旨另以諭知被告令入勞動
    處所強制工作等語，惟依竊盜犯贓物犯保安處分條例或刑法
    第九十條之規定，須被告係十八歲以上之竊盜犯、贓物犯，
    有犯罪之習慣，或有犯罪之習慣或因遊蕩或懶惰成習者為要
    件，又刑法上之習慣犯，與累犯、連續犯之性質有別，必須
    有具體之事實，足資證明行為人有犯罪之惡習及慣行，始有
    習慣犯規定之適用，並非一有累犯之情形，即可認為有犯罪
    之習慣（最高法院五十四年度台上字第三○四一號判決意旨
    參照），本件被告前於八十四年間至八十七年間因犯搶奪、
    竊盜等罪，經法院判處罪刑確定，並定應執行有期徒刑十三
    年，於八十六年五月九日入監服刑，嗣於九十四年七月二十
    七日縮短刑期假釋出監，交付保護管束，迄本件犯行已隔二
    年有餘，假釋期間並未再犯其他案件遭警查獲，且本案查獲
    之竊盜次數僅一次，尚難以被告於八十四至八十七年間之前
    案紀錄，即推論被告有犯罪之習慣，且本件復查無其他積極
    事證，足資證明被告有犯罪之惡習及慣行，自難認被告有何
    犯罪之習慣，又科以前開之刑，應認足收遏止並矯治其犯罪
    行為之效果，爰不諭知令入勞動場所強制工作，併予敘明。
三、沒收部分
    扣案如附表一所示使用過之「８３７」數字貼紙一張，係供
    本件犯罪所用之物，未使用過之貼紙十張，則係供犯罪預備
    所用之物，附表二所示之美工刀、自製Ｔ型扳手、鐵槌各一
    支等兇器，係被告犯竊盜罪所攜帶至現場之物，均為被告所
    有，業據其供陳在卷，應依刑法第三十八條第一項第二款之
    規定宣告沒收。
據上論斷，應依刑事訴訟法第二百二十九條第一項前段、第三百
條，刑法第二百十六條、第二百十二條、第三百二十一條第一項
第三款、第二十條、第三十八條第一項第二款、第五十一條第五
款，刑法施行法第一條第一項、第二項前段，判決如主文。
本案經檢察官古富祺到庭執行職務
中　　華　　民　　國　　96　　年　　12　　月　　25　　日
                  刑事第二庭審判長法  官  沈福財
                                  法  官  陳正昇
                                  法　官　林青怡
上列正本證明與原本無異。
如不服本判決，應於判決送達後十日內向本院提出上訴狀，上訴
書狀依法應敘述具體理由，如未敘述具體理由者，應於上訴期間
屆滿後二十日內補提理由書於本院（均應附繕本）。告訴人或被
害人如對於本判決不服者，應具備理由請求檢察官上訴，其上訴
期間之計算係以檢察官收受判決正本之日期為準。
中　　華　　民　　國　　96　　年　　12　　月　　25　　日
                                  書記官  李佳惠
附錄本案論罪科刑法條
刑法第212條
偽造、變造護照、旅券、免許證、特許證及關於品行、能力服務
或其他相類之證書、介紹書，足以生損害於公眾或他人者，處
1 年以下有期徒刑、拘役或 3 百元以下罰金。
刑法第216條
行使第 210 條至第 215 條之文書者，依偽造、變造文書或登載
不實事項或使登載不實事項之規定處斷。
刑法第321條
犯竊盜罪而有左列情形之一者，處 6 月以上、 5 年以下有期徒
刑：
一  於夜間侵入住宅或有人居住之建築物、船艦或隱匿其內而犯
    之者。
二  毀越門扇、牆垣或其他安全設備而犯之者。
三  攜帶兇器而犯之者。
四  結夥三人以上而犯之者。
五  乘火災、水災或其他災害之際而犯之者。
六  在車站或埠頭而犯之者。
前項之未遂犯罰之。
【附表一】應沒收之物
未使用過之貼紙十張及黏貼在被告所騎乘之機車車牌上之「837
」貼紙一張。
【附表二】應沒收之物
美工刀、自製Ｔ型扳手、鐵槌各一支。
